臺灣臺中地方法院刑事判決　　　　　　　94年度訴字第2402號
公　訴　人　臺灣臺中地方法院檢察署檢察官
被　　　告　丙○○
選任辯護人　李慶松律師
上列被告因違反毒品危害防制條例等案件，經檢察官提起公訴（
94 年度偵緝字第927號、第940號、第941號），本院判決如下：
    主    文
丙○○連續販賣第一級毒品，處有期徒刑拾年。扣案之第一級毒
品海洛因陸包（驗餘合計淨重貳點肆肆公克、空包裝總重貳點
玖壹公克），沒收銷燬之；扣案之電子磅秤壹台、塑膠夾鏈袋壹
包、記帳簿貳冊，均沒收。因販賣第一級毒品所得之財物新臺幣
壹萬元，沒收之，如全部或一部不能沒收時，以其財產抵償之。
又連續轉讓第二級毒品，處有期徒刑貳年，扣案之第二級毒品甲
基安非他命貳包（驗餘合計淨重伍點貳貳公克），沒收銷燬之。
又共同變造國民身分證，足以生損害於公眾及他人，處有期徒刑
月，扣案變造之「黃宇軒」國民身分證上換貼之丙○○照片壹
張沒收。又未經許可，轉讓可發射子彈具有殺傷力之改造手槍，
處有期徒刑年肆月，併科罰金新臺幣壹拾萬元，罰金如易服勞
役，以新臺幣玖佰元即銀元佰元折算壹日。扣案之仿轉輪手槍
製造之金屬玩具手槍車通槍管及轉輪彈倉內阻鐵而成之改造手槍
壹支（槍枝管制編號：0000000000）沒收。應執行有期徒刑拾伍
年，併科罰金新臺幣壹拾萬元，罰金如易服勞役，以新臺幣玖佰
元即銀元佰元折算壹日。扣案之第一級毒品海洛因陸包（驗餘
合計淨重貳點肆肆公克、空包裝總重貳點玖壹公克）、甲基安
非他命貳包（驗餘合計淨重伍點貳貳公克），均沒收銷燬之；扣
案之電子磅秤壹個、塑膠夾鏈袋壹包、記帳簿貳冊、變造之黃宇
軒國民身分證上換貼之丙○○照片壹張、仿轉輪手槍製造之金屬
玩具手槍車通槍管及轉輪彈倉內阻鐵而成之改造手槍壹支（槍枝
管制編號：0000000000），均沒收。因販賣第一級毒品所得之財
物新臺幣壹萬元，沒收之，如全部或一部不能沒收時，以其財產
抵償之。
    犯罪事實
一、丙○○基於販賣第一級毒品海洛因之概括犯意，自民國92年
    10月間某日起至同年12月下旬某日止，連續在位於臺中縣外
    埔鄉○○路仁美巷13號2樓租屋處，以每次約新台幣（下同
    ）1000元至4000元不等之售價，販賣第一級毒品海洛因予同
    住於上址之友人乙○○、甲○○多次；復自92年11月底某日
    起至92年12月下旬某日止，連續在臺中縣外埔鄉○○路仁美
    巷13號2樓上開租屋處及臺中縣大甲鎮○○路、五福街口附
    近等處，以每次約6000元至8000元不等之售價，販賣第一級
    毒品海洛因予楊富淞多次；平均每0.2公克售價為1000元，
    可賺取200元之利潤。丙○○另基於轉讓第二級毒品甲基安
    非他命之概括犯意，自92年10月間某日起至92年12月下旬某
    日止，連續在臺中縣外埔鄉○○路仁美巷13號2樓上開租屋
    處，無償提供其所有、數量不詳之第二級毒品甲基安非他命
    予乙○○、甲○○施用。嗣為警於92年12月24日21時許，在
    臺中縣外埔鄉○○路仁美巷13號2樓執行搜索，在丙○○身
    上扣得第一級毒品海洛因六包（驗餘合計淨重23. 44公克、
    空包裝總重2.91公克）、第二級毒品甲基安非他命二包（驗
    餘合計淨重5.22公克）、電子磅秤一臺、塑膠夾鏈袋一包、
    記帳簿二本等物。適楊富淞撥打電話予丙○○，表明欲購買
    第一級毒品海洛因，經警循線於同日21時40分許，在臺中縣
    大甲鎮○○路與五福街口查獲楊富淞，進而查悉上情。
二、丙○○因涉犯前開罪嫌，唯恐遭警察臨檢查緝被識破身分，
    而遭到逮捕入監服刑，遂與其友人真實姓名、年籍不詳綽號
    「阿修」之不詳姓名成年男子，共同基於變造國民身分證之
    犯意聯絡，於93年1、2月間某日，在臺中市○○○路某處，
    由綽號「阿修」之不詳姓名成年男子提供黃宇軒所有之國民
    身分證一張（係黃宇軒於93年1月初，在臺中縣大安鄉○○
    路某處遺失）予丙○○，再由丙○○將其相片黏貼於上開黃
    宇軒之國民身分證上，而變造「黃宇軒」之國民身分證一枚
    ，足以生損害於黃宇軒及戶政機關對於國民身分證管理之正
    確性。嗣於93年3月25日12時45分許，經警持拘票前往臺中
    縣大甲鎮○○路43號執行拘提時，於房間內查獲變造之黃宇
    軒國民身分證一張。
三、丙○○於92年7、8月間，在臺中縣大甲鎮順天國中附近，自
    真實姓名、年籍不詳綽號「東迪」之成年男子處，取得具有
    殺傷力之仿轉輪手槍製造之金屬玩具手槍車通槍管及轉輪彈
    倉內阻鐵而成之改造手槍一把，而未經許可無故持有之，並
    旋於取得上開改造手槍當日，在臺中縣清水鎮○○路592之1
    號周信宏之住處，將上開改造玩具手槍轉讓予周信宏。嗣於
    93 年3月19日19時30分許，經警於上址處執行搜索查獲周信
    宏持有上開改造玩具手槍，而循線查獲（周信宏涉嫌違反槍
    砲彈藥刀械管制條例案件，另由檢察官提起公訴），並扣得
    前開改造手槍一把。
四、案經臺中縣警察局大甲分局報請臺灣臺中地方法院檢察署檢
    察官偵查起訴及自動簽分偵辦。
    理    由
一、訊據被告丙○○對於上揭犯罪事實於本院審理時均坦承不諱
    ，又被告於前揭犯罪事實欄一中所載時間，在臺中縣外埔鄉
    ○○路仁美巷13號2樓及臺中縣大甲鎮○○路及五福街口附
    近等處，連續販賣第一級毒品海洛因及連續轉讓第二級毒品
    甲基安非他命之事實（即犯罪事實欄一），與證人乙○○、
    甲○○、楊富淞於警詢、偵訊時之證述（見臺灣臺中地方法
    院檢察署93年度偵字第4014號卷第36頁、94偵緝字第927號
    卷第50至53頁、第62頁）互核大致相符，並有扣案之第一級
    毒品海洛因六包（驗餘合計淨重23.44公克、空包裝總重 2.
    91公克）、第二級毒品甲基安非他命二包（驗餘合計淨重5.
    22公克）、電子磅秤一個、夾鍊袋一大包、記帳簿二本足資
    佐證，而上揭扣案白粉、透明結晶物分別送經法務部調查局
    、內政部警政署刑事警察局鑑定後，確分別含有第一級毒品
    海洛因及第二級毒品甲基安非他命，有法務部調查局93 年3
    月8日調科壹字第120013485號鑑定通知書及內政部警政署刑
    事警察局93年3月16日刑鑑字第0930050981號鑑驗通知書在
    卷可憑。又上開犯罪事實欄二部分，亦經證人黃宇軒於警詢
    時證述明確，並有扣案之變造之黃宇軒國民身分證一張在卷
    可憑。而犯罪事實欄三部分，被告交付予周信宏之槍械係仿
    轉輪手槍製造之金屬玩具手槍，車通槍管及轉輪彈倉內阻鐵
    改造而成之改造手槍，機械性能良好，可擊發子彈，認具殺
    傷力等情，亦有內政部警政署刑事警察局93年3月30日刑鑑
    字第0930067305號槍彈鑑定書一份在卷可佐。是被告前開自
    白核與事實相符，足堪採信，本件事證已臻明確，被告犯行
    堪以認定。
二、論罪科刑：
  (一)被告連續販賣第一級毒品及轉讓第二級毒品罪部分（即犯罪
    事實欄一）：
  1.查被告為犯罪事實欄一之行為後，92年7月9日修正公布之毒
    品危害防制條例業於93年1月9日生效，被告前開販賣第一級
    毒品及轉讓第二級毒品犯行，依修正前毒品危害防制條例第
    四條第一項、第八條第二項所規定販賣第一級毒品及轉讓第
    二級毒品罪之法定刑，其刑度並無不同，自不生新、舊法比
    較何者有利於被告之問題，應依刑法第二條第一項前段規定
    適用現行即修正後毒品危害防制條例相關規定論處，合先敘
    明。
  2.按海洛因、甲基安非他命依其成癮性、濫用性及對社會危害
    性之程度，分別為毒品危害防制條例第二條第二項第一款、
    第二款規定列為第一級、第二級毒品，依法不得販賣、轉讓
    。被告販賣第一級毒品海洛因予乙○○、甲○○、楊富淞，
    暨轉讓第二級毒品甲基安非他命予乙○○、甲○○，核其所
    為，分別係犯修正後毒品危害防制條例第四條第一項之販賣
    第一級毒品，及同條例第八條第一項之轉讓第二級毒品罪。
    被告各次販賣前持有第一級毒品海洛因、轉讓前持有第二級
    毒品甲基安非他命之低度行為，應分別為販賣、轉讓之高度
    行為所吸收，均不另論罪。再被告先後多次販賣第一級毒品
    海洛因、轉讓第二級毒品甲基安非他命之犯行，各均時間緊
    接，所犯各係構成要件相同之罪，顯係各基於概括犯意反覆
    為之，應各依連續犯之規定以一罪論，並就轉讓第二級毒品
    罪部分加重其刑。至販賣第一級毒品罪，因該罪之法定本刑
    為死刑或無期徒刑，依刑法第六十四條第一項、第六十五條
    第一項規定，不得加重其刑。至原起訴檢察官認被告於92年
    12 月24日21時許，在臺中縣外埔鄉○○路仁美巷13號2樓，
    販賣第一級毒品海洛因予乙○○，因未及交付而為員警持搜
    索票當場查獲而未遂等情，因販賣毒品罪，不以販入後復行
    賣出為構成要件，只要以販賣營利為目的，將毒品販入或賣
    出，有一於此，其犯罪即為完成，均不得視為未遂（最高法
    院25年非字第 123號判例、67年臺上字第2500號判例參照）
    ，被告於意圖販賣毒品營利而販入毒品時，其販賣毒品之行
    為即為既遂，不因嗣後另有未及賣出之行為而未遂，故本件
    被告並無另涉犯毒品危害防制條例第四條第六項、第一項之
    販賣第一級毒品海洛因未遂罪之情形，公訴檢察官並於本院
    審理期日當庭更正上情，併予此敘明。
  (二)被告上開變造特種文書罪部分（即犯罪事實欄二）：
    按國民身分證係用以證明個人身分、年籍事項，應係屬刑法
    第二百十二條之關於品行、能力、服務或其他相類之證書。
    被告將自己之照片換貼於綽號「阿修」之成年男子提供之黃
    宇軒所有之國民身分證上，而與「阿修」共同變造黃宇軒之
    國民身分證，雖尚未持之行使，然變造完成時，已致生損害
    於戶政機關對於國民身分證管理之正確性。是核被告此部份
    所為，係犯刑法第二百十二條之變造特種文書罪。被告與綽
    號「阿修」之成年男子二人間，就上開變造國民身份證之行
    為，具有犯意聯絡及行為分擔，為共同正犯。
  (三)被告未經許可，轉讓改造手槍罪部分（即犯罪事實欄三）：
  1.查被告為犯罪事實欄三之行為後，槍砲彈藥刀械管制條例業
    經修正於94年1月26日公布，並自同年月28日起生效，修正
    前第十一條之規定於修正後刪除，且修正前槍砲彈藥刀械管
    制條例第十一條第二項之未經許可轉讓可發射子彈具有殺傷
    力之槍砲罪，已移列為修正後之同法第八條第二項，其法定
    刑由「三年以上十年以下有期徒刑，併科新臺幣七百萬元以
    下罰金」，修正為「五年以上有期徒刑，併科新台幣一千萬
    元以下罰金。」，經予比較後，以舊法之規定較有利於被告
    ，是被告此部份所犯，應依刑法第二條第一項但書，按修正
    前槍砲彈藥刀械管制條例第十一條第二項之規定論科。
  2.核被告就犯罪事實欄二部份所為，係犯修正前槍砲彈藥刀械
    管制條例第十一條第二項之未經許可轉讓可發射子彈具有殺
    傷力之改造手槍罪。又被告前開未經許可轉讓系爭改造手槍
    之犯行前，係於92年7、8月間自綽號「東迪」處取得而未經
    許可持有，因於繼續持有之狀態中轉讓，其持有係轉讓前之
    當然結果，不另就持有改造手槍予以論罪。
  (四)被告所犯前開四罪間，犯意各別，行為互殊，應予分論併罰
    。
  (五)末查，被告固有上開連續販賣第一級毒品海洛因之犯行，然
    販賣毒品之主要對象為同住於租屋處、同樣染有毒癮之友人
    ，其販賣第一級毒品海洛因之次數不多、期間尚短，所得款
    項約10000元，獲利有限，就其犯罪情節以觀，與長期大量
    販賣毒品之大毒梟行逕尚有區隔，茲因一時失慮而罹重典，
    倘處以法定刑死刑或無期徒刑，毋寧過重，客觀上足以引起
    一般人之同情，且無從與前開大毒梟之惡行有所區別，情節
    尚堪憫恕，爰依刑法第五十九條之規定，酌量減輕其刑。爰
    審酌被告年輕力壯，不思正途謀生，又其自身染有毒癮，深
    知海洛因、甲基安非他命具有成癮性、危害甚深，猶非法販
    毒牟利，足以使購買施用者導致精神障礙、性格異常，甚至
    造成生命危險之生理成癮性及心理依賴性，戕害國民身心健
    康，危害社會治安，惡性非輕，暨衡酌其上開各犯行之犯罪
    動機、目的、手段、犯罪所生危害及被告犯後均坦認犯行，
    態度良好等一切情狀，分別量處如主文所示之刑，並就被告
    未經許可轉讓改造手槍罪之罰金刑部分，諭知易服勞役之折
    算標準，暨就其所犯各罪，合併定其應執行之刑，以示懲儆
    。
三、沒收之宣告：
  (一)扣案之海洛因六包（驗餘合計淨重23.44公克、空包裝重 2.
    91公克）、甲基安非他命二包（驗餘合計淨重5.22公克），
    分別為毒品危害防制條例第二條第二項第一款及第二款規定
    之第一級、第二級毒品，均應依毒品危害防制條例第十八條
    第一項前段之規定，不問屬於犯人與否，宣告沒收銷燬之；
    又扣案之電子磅秤一台、塑膠夾鏈袋一包、記帳簿二本，為
    被告所有供秤重、分裝毒品及記載販入毒品之交易所用，此
    經被告供明在卷，係供本件販賣毒品所用之物，爰均依同條
    例第十九條第一項之規定宣告沒收；再被告自92年10月間某
    日起至同年12月下旬某日止，因販賣第一級毒品海洛因共計
    獲利約10000元，業據被告於本院94年9月5日審理時所自承
    ，屬販賣毒品所得之財物，雖未扣案，仍應依同條例第十九
    條第一項規定宣告沒收，如全部或一部不能沒收時，以其財
    產抵償之；又扣案變造之「黃宇軒」國民身分證上換貼之被
    告丙○○之照片一張，為被告所有，且供犯罪所用之物，亦
    據被告陳明在卷，應依刑法第三十八條第一項第二款之規定
    宣告沒收之；至仿轉輪手槍製造之金屬玩具手槍車通槍管及
    轉輪彈倉內阻鐵而成之改造手槍一支（槍枝管制編號：
    00000000  00），雖係另案扣案之物，然為槍砲彈藥刀械管
    制條例所管制之改造槍枝，屬違禁物，爰依刑法第三十八條
    第一項第一款之規定，不問屬於犯人與否，宣告沒收。
  (二)另扣案之4500元，為被告所有，且非被告因販賣第一級毒品
    海洛因之獲利，業據被告供明在卷，此外復查無積極證據足
    供證明係被告本件販賣第一級毒品所得之財物，爰不併予宣
    告沒收，併此敘明。
據上論斷，應依刑事訴訟法第二百九十九條第一項前段，修正後
毒品危害防制條例第四條第一項、第八條第二項、第十八條第一
項前段、第十九條第一項，修正前槍砲彈藥刀械管制條例第十一
條第二項，刑法第二條第一項前段、但書、第十一條、第二十八
條、第五十六條、第二百十二條、第五十九條、第四十二條第二
項、第五十一條第五款、第三十八條第一項第一款、第二款，罰
金罰鍰提高標準條例第一條前段、第二條，判決如主文。
中　　華　　民　　國　　94　　年　　9　　月　　23　　日
　　　　　　　　　刑事第五庭  審判長法　官  賴恭利
                                    法  官  巫淑芳
                                    法  官  林慧貞
以上正本證明與原本無異。
如不服本判決，應於判決送達後10日內，向本院提出上訴狀，上
訴於臺灣高等法院臺中分院(須附繕本)。
  　　　　　　　　　　　　　　　    書記官  張皇清
中　　華　　民　　國　　94　　年　　9　　月　　23　　日
附錄本案論罪科刑法條
毒品危害防制條例第四條第一項：
製造、運輸、販賣第一級毒品者，處死刑或無期徒刑；處無期徒
刑者，得併科新臺幣一千萬元以下罰金。
毒品危害防制條例第八條第二項：
轉讓第二級毒品者，處六月以上五年以下有期徒刑，得併科新臺
幣七十萬元以下罰金。
中華民國刑法第二百十二條：
偽造、變造護照、旅券、免許證、特許證及關於品行、能力服務
或其他相類之證書、介紹書，足以生損害於公眾或他人者，處一
年以下有期徒刑、拘役或三百元以下罰金。
修正前之槍砲彈藥刀械管制條例第十一條第二項：
未經許可，轉讓、出租或出借前項所列槍砲者，處三年以上十年
以下有期徒刑，併科新臺幣七百萬元以下罰金。
